臺灣臺中地方法院刑事裁定　　　　　　 100年度聲字第1084號
聲　請　人　姚衛華
即　被　告
上列聲請人即被告因違反毒品危害防制條例案件（八十八年度訴
字第一一八五號），聲請回復原狀，本院裁定如下：
    主      文
聲請駁回。
    理      由
一、聲請意旨略以：聲請人即被告因違反毒品危害防制條例案件
    ，經本院以88年度訴字第1185號判決判處有期徒刑9年，上
    開刑事判決書，經以掛號郵寄送達臺灣臺中監獄予聲請人，
    並於民國88年9月16日由聲請人收受，同年月26日為星期日
    ，同年月27日即為上訴期間之末日。聲請人係於88年9月27
    日之上訴期間末日即提出上訴書狀而由臺灣臺中監獄長官收
    受，惟因監方設有「今日遞狀，押狀日須填隔日」法律所無
    之限制，該限制與刑事訴訟法第349條之規定抵觸，並與司
    法院大法官會議解釋第530號解釋意旨相違。聲請人在非自
    由任意下依長官指示更改上訴書狀之日期為88年9月28日，
    仍應認係88年9月27日之合法上訴，並未遲誤上訴期日。聲
    請人檢具事證陳情於監察院，監察院調查報告書確認臺中監
    獄設有上開法律所無之限制，因該限制致聲請人訴訟權益受
    損，屬不可歸責於聲請人之事由(監察院(98)院台業貳字第
    0980170917號函參照)。上訴法院形式審查上訴書狀所填日
    期，而將合法上訴誤認非法上訴予以程序駁回上訴，並已確
    定。本件聲請人之上訴既為合法之上訴，並於訴訟程序中有
    監方不當限制所造成之非因過失情事。爰就合法上訴進行審
    判部分為回復原狀之聲請，並即不受刑事訴訟法第67條第1
    項後段規定：「於其原因消滅後5日內，得聲請回復原狀」
    期間之限制。並於聲請回復原狀之同時補行期間內之上訴理
    由狀，為此聲請回復原狀等語。
二、查：
(一)、按非因過失，遲誤上訴、抗告或聲請再審之期間，或聲請撤
    銷或變更審判長、受命法官、受託法官裁定或檢察官命令之
    期間者，於其原因消滅後5日內，得聲請回復原狀，刑事訴
    訟法第67條第1項定有明文。是聲請回復原狀，乃救濟遲誤
    法定期間之一種程序，必須當事人有遲誤法定期間，始有聲
    請回復原狀之可言(最高法院93年台抗字第500號裁定意旨參
    照)。次按刑事訴訟程序中不利益於被告之合法上訴，上訴
    法院誤為不合法，而從程序上為駁回上訴之判決確定者，其
    判決固屬重大違背法令，惟既具有判決之形式，仍應先依非
    常上訴程序將該確定判決撤銷後，始得回復原訴訟程序，就
    合法上訴部分進行審判(司法院大法官會議釋字第271號解釋
    意旨參照)。是知刑事訴訟程序中之合法上訴，上訴法院誤
    為不合法，而從程序上為駁回上訴之判決確定者，應先依非
    常上訴程序將該確定判決撤銷後，始得回復原訴訟程序，就
    合法上訴部分進行審判。而既為合法之上訴，即無遲誤法定
    期間可言，自非刑事訴訟法第67條第1項規定聲請回復原狀
    之範圍。聲請人既稱：其就本件為合法之上訴云云，即應依
    非常上訴程序請求救濟，其遽聲請回復原狀，已與上開說明
    回復原狀之要件不符，已無從准許。
(二)、次查本件聲請人因違反毒品危害防制條例案件，經本院於88
    年9月8日以88年度訴字第1185號判決判處有期徒刑9年，上
    開刑事判決書，經以掛號郵寄送達臺灣臺中監獄予聲請人，
    並於88年9月16日由聲請人簽名捺印收受，有本院該刑事判
    決及送達證書1紙可稽(見本院88年訴字第1185號卷第57─
    59、62頁)；而聲請人上訴之法定期間為10日，即自88年9月
    17日起算至同年月26日屆滿，且聲請人當時因另案執行所在
    之臺灣臺中監獄係設於臺中市，依法並無加計在途期間之問
    題，故其上訴期間之末日，原應為88年9月26日，因該日為
    星期日，有88年9月之月曆在卷可稽，依刑事訴訟法第65條
    準用民法第122條：「於一定期日或期間內，應為意思表示
    或給付者，其期日或其期間之末日，為星期日、紀念日或其
    他休息日時，以其休息日之次日代之」之規定，應以次日，
    即88年9月27日為上訴期間之末日。再在監獄或看守所之被
    告，於上訴期間內向監所長官提出上訴書狀者，視為上訴期
    間內之上訴。監所長官接受上訴書後，應附記接受之年、月
    、日、時，送交原審法院，刑事訴訟法第351條第1、3項亦
    有明文。本件以聲請人名義提出之上訴狀共有3份，其中由
    臺灣臺中監獄遞出之2份係由聲請人載明具狀日期為88年9月
    28日，並均由臺灣臺中監獄戒護科名籍股蓋圓形戳章於88年
    9月28日收受，且於狀末之日期記載處均未見任何塗改之痕
    跡，而該2份上訴狀均經由承辦人註記，同日日期及指紋亦
    經具狀人親自註記並捺指印，另該狀紙所附之投郵信封亦經
    具狀之被告親筆簽名並書明日期為88年9月28日，再加捺指
    印之事實，亦有刑事上訴狀及限時雙掛號信封可稽(見臺灣
    高等法院臺中分院88年度上訴字第2197號卷第3─12至13頁
    間之夾頁)。此2份上訴狀顯係聲請人於該日向監所長官提出
    ，非聲明意旨狀所稱之於同月27日呈交監所長官甚明。至臺
    灣高等法院臺中分院88年度上訴字第2197號卷內所附之另1
    份聲請人之上訴狀則未有承辦人上開此註記及收受章，而由
    該上訴狀雖載明聲請人姚衛華上訴，惟狀首載明送達代收人
    姚福華（地址為：臺中市○區○○里○○路5號5樓），而
    狀末具狀人姚衛華下方則係蓋有被告姚衛華之小章（迥異於
    上揭2份由聲請人親自簽名而自監獄寄出之上訴狀），以該
    等客觀情狀加以聲請人姚衛華當時正在台灣臺中監獄內服刑
    中，堪信該上訴狀乃由聲請人之家屬代為投遞，而該投遞至
    本院之日期依狀首顯示係88年9月28日收狀(見臺灣高等法院
    臺中分院88年度上訴字第2197號卷第13─15頁)。是由聲請
    人所提出之上開2份上訴狀均係於88年9月28日由監獄長官收
    受，翌日送達本院，而由聲請人之家屬所提之上開上訴狀係
    於88年9月28日經本院收發室收狀，因監所及被告之家屬居
    住地均與本院同地，無得扣除在途期間，則該3份上訴狀均
    已逾上訴期間之末日即88年9月27日甚明。
(三)、如前所述，由聲請人所提出之上開2份上訴狀，由聲請人載
    明具狀日期為88年9月28日，該狀末之日期記載處均未見任
    何塗改之痕跡，聲請人遽稱：聲請人在非自由任意下依長官
    指示更改上訴書狀之日期為88年9月28日云云，亦無可信。
    再雖聲請人又稱：聲請人檢具事證陳情於監察院，監察院調
    查報告書確認臺中監獄設有上開法律所無之限制，因該限制
    致聲請人訴訟權益受損，屬不可歸責於聲請人之事由云云。
    惟依聲請人所提出之監察院(98)院台業貳字第0980170917號
    函所示，乃載正本函法務部，副本函聲請人，其內容則載：
    「據姚衛華君陳訴：為渠被訴違反毒品危害防制條例案件，
    因依據監獄作業程序之內部規定，而將提出上訴之日期多加
    1日，遽遭最高法院以已逾上訴期間而駁回，其為不可歸責
    於己之事由卻未允救濟，損及權益等情乙案，請參處逕復並
    副知本院」，有該監察院函在卷可稽。是依該函之內容，監
    察院僅係將聲請人陳訴之內容，函法務部參處逕復並副知監
    察院，並非聲請人所稱：監察院調查報告書確認臺中監獄設
    有上開法律所無之限制，因該限制致聲請人訴訟權益受損，
    屬不可歸責於聲請人之事由云云。聲請人上開所稱，顯亦與
    事實不符，亦無可信。又查聲請人前於97年8月4日向法務部
    陳情，經該部函覆略以：「二、監獄收受收容人之上訴書狀
    ，應依刑事訴訟法第351條及監獄行刑法施行細則第82之1條
    規定辦理，由接受上訴書狀之監所長官（接受之監方人員）
    ，附記接受之年、月、日、時，經機關內部程序後，送交原
    審法院。查臺灣臺中監獄辦理受刑人寄送法院之書狀係依上
    開規定辦理，並無台端指稱另立其他規定加以限制之情形。
    三、另有關台端陳情書內容指陳『訴狀末之日期是27塗改為
    28，係遵守監規、服從監方長官行事』、『民國88年時，監
    所收容人因應訴訟所需呈交之狀文或上訴二審狀，根本無須
    郵寄過程』、『於97年5月2日依監方程序申請查本案各審級
    判決案號，‧‧‧，然報告下來衹有本案地院判決案號，高
    等法院及最高法院等案號卻漏失』等情，經查與事實並不相
    符」等內容，亦有法務部97年10月9日法矯決字第097003494
    2號書函可佐(見本院99年度聲字第265號卷第25─26頁)，亦
    徵並無聲請人所稱：監方設有「今日遞狀，押狀日須填隔日
    」法律所無之限制云云。足徵聲請人上開聲請意旨，均與事
    實不符，並無可信。
(四)、又查如前所述，本件聲請人因違反毒品危害防制條例案件，
    經本院於88年9月8日以88年度訴字第1185號判決判處有期徒
    刑9年，聲請人於88年9月28日提起上訴。嗣於89年1月18日
    經臺灣高等法院臺中分院認：聲請人上訴逾期，以88年度上
    訴字第2197號判決上訴駁回，聲請人於89年1月31日簽收該
    判決，並於同年2月10日提起上訴；於89年3月23日經最高法
    院認：上訴意旨係以自己之說詞，指摘原判決違法，非適法
    之第三審上訴理由，上訴違背法律上程式為由，以89年度台
    上字第1533號判決上訴駁回之事實，亦有臺灣高等法院臺中
    分院88年度上訴字第2197號判決、送達證書、刑事上訴狀及
    最高法院89年度台上字第1533號刑事判決可稽(見臺灣高等
    法院臺中分院88年度上訴字第2197號卷第63、69頁、最高法
    院89年度台上字第1533號卷第3─5、22─23頁)。是知本件
    縱如聲請人所稱：其非因過失云云，亦早逾其原因消滅後5
    日內，依上開刑事訴訟法第67條第1項期間之規定，亦已無
    從聲請回復原狀。聲請人稱：本件不受刑事訴訟法第67條第
    1項後段規定：「於其原因消滅後5日內，得聲請回復原狀」
    期間之限制云云，亦無可採。
(五)、綜上所述，聲請人聲請本件回復原狀，除與回復原狀規定之
    要件不符外，並其上訴亦已逾期，其所稱其乃合法之上訴云
    云，亦無可信，且其聲請亦逾聲請回復原狀之期間，聲請人
    之聲請自屬無據，礙難准許，應予駁回。
三、據上論斷，應依刑事訴訟法第220條，裁定如主文。
中    華    民    國   100    年    4     月    7     日
                  刑事第三庭    法  官   陳秋月
以上正本證明與原本無異。
如不服本裁定，應於收受送達後5日內向本院提出抗告狀。（應
附繕本）
                                書記官   詹東益
中    華    民    國   100    年    4     月    7     日